臺灣板橋地方法院交通事件裁定　　　　94年度交聲字第1104號
原處分機關　臺北市交通事件裁決所
異　議　人
即受處分人　集英國際行銷顧問有限公司
代　表　人　甲○○
上列異議人因違反道路交通管理處罰條例案件，對於臺北市交通
事件裁決所於民國94年6 月16日以北市裁二字第裁22-AF0000000
號違反道路交通管理事件裁決書所為之處分，聲明異議，本院裁
定如下：
    主  文
原處分撤銷。
集英國際行銷顧問有限公司，其所有之機器腳踏車，不在規定車
道行駛，處罰鍰新臺幣陸佰元，並記違規點數壹點。
    理  由
一、原處分意旨略以：異議人即受處分人集英國際行銷顧問有限
    公司所有之車號JE7-370 號重型機車，於民國91年7 月30日
    16時12分許，行經臺北市公館圓環處時，因機器腳踏車不在
    規定車道行駛之違規事由，為警附採證照片逕行舉發後，異
    議人未於舉發通知單上所載之應到案日期91年9 月5 日前到
    案，遲至94年2 月5 日始提出申訴，經原處分機關函請舉發
    單位即臺北市政府警察局文山第二分局調查結果，仍認異議
    人確有上述違規行為，乃依道路交通管理處罰條例第45條第
    1 項第13款（原裁決書贅載「第1 項」，因第45條未分項）
    規定，裁處罰鍰新台幣（下同）600 元。
二、異議意旨略以：…罰單寄到本公司基隆路舊地址（本公司地
    址應為：臺北市○○○路103 號7 樓），信件遭退所以無人
    得知。該罰單照片為本公司人員在羅斯福路、基隆路交叉口
    公館圓環被照相，是機車行駛禁行車道。據查公館圓環一向
    車水馬龍，由中永和車輛駛出福和橋，前進中車潮滾滾，本
    公司該機車駕駛人員受迫於右邊機車洶湧而來而向左前行，
    該人員的雙腳均在車上，足以證明絕對是行駛中，並非停放
    ，更不是故意。而且每一分鐘這樣前進路線的機車更是無數
    ，誰被在戲院2 樓的警察拍攝到誰就倒楣。…取消本公司該
    人員這張罰單…云云。
三、按汽車駕駛人，爭道行駛有機器腳踏車，不在規定車道行駛
    之情形者，處新臺幣600 元以上1,800 元以下罰鍰，又汽車
    駕駛人有第45條之情形者，除依原條款處罰鍰外，並記違規
    點數1 點，道路交通管理處罰條例第45條第13款、第63條第
    1 項第1 款分別定有明文。次按機器腳踏車行駛之車道及轉
    彎，應依標誌或標線之規定行駛，道路交通安全規則第99條
    亦有明文規定。又汽車駕駛人之行為有左列情形之一，當場
    不能或不宜攔截製單舉發者，得對汽車所有人逕行舉發處罰
    ：‧‧‧六、其他違規行為經以科學儀器取得證據資料者，
    道路交通管理處罰條例第7 條之2 第1 項第6 款亦有明文規
    定。復按逕行舉發違反道路交通管理事件，經汽車所有人依
    通知單之應到案日期前到案，並告知違規駕駛人姓名、身分
    證統一編號及住址者，處罰機關應即另行通知違規駕駛人到
    案依法處理；逾應到案日期，處罰機關應依本條例第85條第
    3 項規定處罰該汽車所有人，違反道路交通管理事件統一裁
    罰基準及處理細則第24條亦有規定。另汽車所有人地址如有
    變更，應向公路監理機關辦理登記，道路交通安全規則第23
    條第1 項定有明文，究其目的在確保公路監理機關對車輛動
    態之掌握，以保障車輛所有人權益。
四、首查：本件係逕行舉發之違反道路交通管理事件，該違規車
    輛之所有人即異議人集英國際行銷顧問有限公司，係於派員
    辦理換發行照時，因所寄出之匯票被退回，始知有該張罰單
    未清，惟早已逾舉發通知單所示之到案日期許久，且異議人
    先後於94年2 月5 日、同年7 月6 日提出申訴及聲明異議之
    際，亦均未依上述規定陳明其車當時實際駕駛人為何人，有
    上開申訴函影本及異議人聲明異議狀各1 紙在卷可查，足見
    異議人並未於上述應到案日期前到案向處罰機關告知違規駕
    駛人姓名年籍資料屬實，異議人既係違規車輛之所有人，其
    未向處罰機關告知違規駕駛人之年籍資料，致處罰機關無從
    另行通知違規駕駛人到案依法處理，自應歸責於車輛所有人
    即異議人。揆諸上開規定及說明，原處分機關逕以該汽車車
    主即異議人本人為處罰對象，當屬適法有據，合先敘明。
五、復查：本件異議人集英國際行銷顧問有限公司所有之車號JE
    7-370 號重型機車，於上開時、地，因機車行駛於禁行機車
    車道之違規事實，經警當場拍照採證後，嗣由臺北市政府警
    察局文山第二分局員警依據採證照片逕行舉發，異議人遲至
    94年2 月5 日提出申訴（應到案日期為91年9 月5 日），經
    原處分機關函發原舉發機關查證後，仍認異議人有上開違規
    情事，從而據以裁處異議人等情，有上開申訴函、臺北市交
    通事件裁決所北市裁二字第裁22-AF0000000號裁決書、臺北
    市政府警察局文山第二分局94年3 月2 日北市警文二分交字
    第09430488000 號書函、臺北市交通事件裁決所94年3 月23
    日北市裁三字第09431522200 號函、違規查詢報表各1 紙在
    卷可稽，上開情事亦為異議人所不爭執，並有違規照片1 紙
    附卷可證，是異議人有上開違規行為無訛。惟異議人執前詞
    置辯，查，異議人於監理機關登記之車籍地址為「臺北市○
    ○區○○路2 段166 號5 樓」，雖其陳稱已搬離該址，惟並
    未檢附相關資料向監理單位辦理地址異動事宜，有臺北市交
    通事件裁決所上開函文及裁決書上所載於監理單位登記之住
    址可參，依上開說明，異議人既已遷移至新址，依道路交通
    安全規則第23條第1 項之規定，自應向公路監理機關辦理變
    更車籍資料登記，異議人未辦理變更車籍資料登記，致原舉
    發機關將該舉發通知單依車籍資料所載地址掛號郵寄而無法
    送達於異議人之不利益，自應歸屬於異議人承擔（即認車輛
    所有人依法負有陳報地址變更之義務，若未陳報致行政機關
    依舊址送達，仍生合法送達效力）；再卷附臺北市政府警察
    局文山第二分局書函亦詳稱：「貴公司所有車輛於違規時、
    地，因違規行駛禁行機車道遭禁行舉發，違規當時（91年 7
    月30日）公館圓環路況第1 、2 車道確有標示「禁行機車」
    ，目前僅內側第1 車道標示，就當時路況駕駛若依路權行駛
    不致有違規情事，值勤員警依採證禁行舉發並無違誤；另質
    疑採證地點乙節，就當時尚未規範值勤規定，員警係依採證
    事實而認定之。有關通知單郵寄情形（逕行舉發案件）係以
    車主地址送達，貴公司稱原址為舊址，信件遭退無人得知，
    所述查符並有「單退紀錄」，惟車籍異動未即申登並非本分
    局疏失，…仍維持原處分；…建請臺北市交通事件裁決所以
    最低額裁罰。」等語，綜上所述，異議人前揭所辯應不足採
    。按，為維護交通秩序，汽、機車分流實有其必要，機車應
    依規定車道行駛，如違規行駛快車道，勢必影響車流與機車
    騎士之安全，異議人公司之員工為機車之駕駛人，無視此一
    交通規範，逕自行駛於禁行機車之車道，其違規事實應屬明
    確。
六、綜上，本件異議人公司員工有騎乘機器腳踏車，不在規定車
    道行駛之違規行為無訛，雖異議人因不知舉發通知單業已合
    法送達舊址遭退而逾應到案日期始提申訴說明，惟原處分機
    關已依原舉發機關建請之最低額裁處罰鍰600 元，就異議人
    之權益保障未有不利，固非無見，惟漏未裁處記違規點數 1
    點，即有未洽。本件異議人聲明異議雖無理由，但原處分既
    有可議，自應由本院將原處分撤銷，仍以異議人騎乘機車有
    違反道路交通管理處罰條例第45條第13款之事實，依該條款
    及同條例第63條第1 項第1 款、違反道路交通管理事件統一
    裁罰基準表之規定，自為裁定如主文第2 項所示，以資適法
    。
七、據上論斷，應依道路交通案件處理辦法第20條規定，裁定如
    主文。
中　　華　　民　　國　 　94　　年　　7 　　月　　29　  日
                              交通法庭  法  官  邱育佩
以上正本證明與原本無異
如不服本裁定應於送達後5 日內向本院提出抗告狀
                                        書記官  林貴卿
中　　華　　民　　國　　94　　年　　8 　　月　　4 　　日
